臺灣高雄地方法院刑事判決
111年度審原金訴字第29號
公  訴  人  臺灣高雄地方檢察署檢察官
被      告  郭益宏



指定辯護人  本院公設辯護人黃秋葉  
上列被告因詐欺等案件，經檢察官提起公訴（111年度偵緝字第1
74號、111年度偵字第12445號），因被告於準備程序進行中就被
訴事實為有罪之陳述，經本院裁定改依簡式審判程序審理，判決
如下：
    主  文
郭益宏犯三人以上共同詐欺取財罪，處有期徒刑壹年壹月。
    事  實
一、郭益宏與真實姓名年籍不詳綽號「傑哥」、「小胖」等詐欺
    集團成年成員，共同意圖為自己不法之所有，基於三人以上
    共同詐欺取財、洗錢以掩飾及隱匿詐欺所得去向與所在之犯
    意聯絡，推由集團內不詳成員於民國107年1月8日11時55分
    許致電莊尚文，假冒為其親戚林俊義，佯稱急需用錢要向其
    借款云云，致莊尚文陷於錯誤，於同日12時38分許匯款新臺
    幣（下同）12萬元至郭益宏所申辦之華南銀行岡山分行帳號
    000-000000000000號帳戶（下稱本案帳戶）內，再由郭益宏
    於同日13時56分許至14時22分許，陸續至高雄市○○區○○○路0
    00號華南銀行新興分行（起訴書漏載此處，應予補充）、高
    雄市○○區○○○路000號高雄三塊厝郵局、高雄市○○區○○○路000
    號合作金庫商業銀行新興分行（起訴書漏載此處，應予補充
    ）等處，自本案帳戶內將莊尚文匯入之12萬元領出或轉帳至
    其他帳戶內，再將所領款項交給集團內某不詳成員，藉此創
    造資金軌跡之斷點，而以此迂迴層轉之方式掩飾及隱匿詐欺
    所得之去向與所在。
二、案經莊尚文告訴暨高雄市政府警察局三民第一分局報告臺灣
    高雄地方檢察署檢察官偵查起訴。　　
    理  由
一、本件被告郭益宏所犯非死刑、無期徒刑、最輕本刑為3年以
    上有期徒刑之罪或高等法院管轄第一審案件，其於準備程序
    進行中，就被訴事實為有罪之陳述，經告知簡式審判程序之
    旨，並聽取當事人、辯護人之意見後，本院認宜進行簡式審
    判程序，爰依刑事訴訟法第273條之1第1項規定，裁定進行
    簡式審判程序。又因改行簡式審判程序之故，依刑事訴訟法
    第159條第2項之規定，本件不受同法第159條第1項傳聞法則
    之限制，合先敘明。
二、上開事實，業據被告於本院審理時坦承不諱（見本院卷第73
    、91頁），並經告訴人莊尚文於警詢中指訴綦詳（見他字卷
    第4至5頁），且有郵政跨行匯款申請書、監視器錄影畫面翻
    拍照片、本案帳戶熱點提領紀錄及交易明細等件在卷可參（
    見他字卷第7、30至31、37、39頁），足認被告之任意性自
    白與事實相符，可採為認定事實之依據。從而，本案事證明
    確，被告上開犯行堪以認定，應依法論科。
三、論罪科刑：　　
  ㈠核被告所為，係犯刑法第339條之4第1項第2款之三人以上共
    同詐欺取財罪、洗錢防制法第14條第1項之一般洗錢罪。被
    告與事實欄所示詐欺集團其他成員間，就本案犯行有犯意聯
    絡及行為分擔，應論以共同正犯。又被告本案所為，係以一
    行為同時觸犯三人以上共同詐欺取財罪、一般洗錢罪，為想
    像競合犯，應依刑法第55條前段規定，從一重之刑法第339
    條之4第1項第2款三人以上共同詐欺取財罪處斷。
  ㈡按洗錢防制法第16條第2項規定：犯前二條之罪，在偵查或審
    判中自白者，減輕其刑。查被告就其本案所為洗錢犯行於本
    院審理時坦承不諱，是其就所犯前開一般洗錢罪部分，有上
    開減輕其刑規定之適用。又被告前述犯行雖從一重之三人以
    上共同詐欺取財罪處斷，然就其所犯一般洗錢罪此想像競合
    輕罪得減刑部分，本院於量刑時仍將併予審酌（最高法院10
    8年度台上字第4405、4408號判決意旨參照）。
  ㈢爰以行為人之責任為基礎，審酌被告不思循正當管道獲取財
    物，竟參與詐欺集團擔任領款車手工作，使詐欺集團成員得
    以順利獲得贓款，共同侵害告訴人之財產法益，法紀觀念偏
    差，助長詐欺犯罪歪風，犯後亦未能填補告訴人之損害，所
    為實屬不該；惟念其犯後坦承犯行，態度尚可，並自白參與
    洗錢犯行，且所參與者係依指示領取詐騙所得之次要角色，
    其介入程度及犯罪情節，相較於主要之籌劃者、主事者，顯
    然輕重有別；兼衡被告於本院審理時自陳之教育程度及生活
    經濟狀況（詳見本院卷第73、97頁）、素行（詳見卷附臺灣
    高等法院被告前案紀錄表）、犯罪動機、手段、對於法益所
    生危害等一切情狀，量處如主文所示之刑。
四、沒收部分：　　　 
  ㈠查被告於本院審理時陳稱其未因為本案犯行獲得任何報酬等
    語（見本院卷第73頁），則在卷內無事證證明被告確有因本
    案獲得任何報酬之情形下，依罪疑有利被告原則，應認被告
    本案無犯罪所得，先予敘明。
  ㈡按洗錢防制法第18條第1項前段固規定：「犯第14條之罪，其
    所移轉、變更、掩飾、隱匿、收受、取得、持有、使用之財
    物或財產上利益，沒收之」，但條文並無「不問屬於犯罪行
    為人與否」之要件（絕對義務沒收），當以屬於（按指實際
    管領）犯罪行為人者為限，始應（相對義務）沒收。查本案
    告訴人受騙財物，被告陳稱已全數轉交給上手，卷內復無其
    他證據足以證明被告就告訴人受騙款項有何最終管領、處分
    之權限，則揆諸上開說明，本案告訴人受騙財物部分，無從
    依上開規定於本案宣告沒收。　　　　 
據上論斷，應依刑事訴訟法第273 條之1 第1 項、第299 條第1
項前段，判決如主文。
本案經檢察官伍振文提起公訴，檢察官范文欽到庭執行職務。
中　　華　　民　　國　　111 　年　　8 　　月　　24　　日
                  刑事第五庭    法  官  林明慧
以上正本證明與原本無異。
如不服本判決應於收受送達後20日內向本院提出上訴書狀，並應
敘述具體理由；如未敘述上訴理由者，應於上訴期間屆滿後20日
內向本院補提理由書（均須按他造當事人之人數附繕本）「切勿
逕送上級法院」。
中　　華　　民　　國　　111 　年　　8 　　月　　24　　日
　　　　　　　　　　　　　　　　書記官　鄭永媚
附錄本判決論罪科刑法條： 
中華民國刑法第339條之4
犯第339 條詐欺罪而有下列情形之一者，處1 年以上7 年以下有
期徒刑，得併科1 百萬元以下罰金：
一、冒用政府機關或公務員名義犯之。
二、三人以上共同犯之。
三、以廣播電視、電子通訊、網際網路或其他媒體等傳播工具，
    對公眾散布而犯之。
前項之未遂犯罰之。
洗錢防制法第14條
有第二條各款所列洗錢行為者，處7 年以下有期徒刑，併科新臺
幣5 百萬元以下罰金。
前項之未遂犯罰之。
前二項情形，不得科以超過其特定犯罪所定最重本刑之刑。